```{r data generation, echo = FALSE, results = "hide"}
# https://www.eit.lth.se/fileadmin/eit/courses/eitn45/Lectures/2018/L5-HO.pdf
# use the same graphics type (pdf, svg, png) as the current xweave() call
typ <- match_exams_device()
## tikz automaton code with two placeholders
cadeiamarkov <- "
\\tikzset{every loop/.style={min distance=10mm,in=60,out=120,looseness=10}}
\\begin{tikzpicture}[->, >=stealth, auto, semithick, node distance=3.5cm]
\\node[state]    (a)               {$a$};
\\node[state]    (c)[below left of=a]   {$c$};
\\node[state]    (b)[below right of=a]   {$b$};
\\path
(a) edge[loop above] node{$1/3$} (a)
(a) edge[bend left=15] node{$2/3$} (b)
(b) edge[bend left=15] node{$1/4$} (a)
(b) edge[bend left=15] node{$3/4$} (c)
(c) edge[bend left=15, below] node{$1/2$} (b)
(c) edge[bend left=15] node{$1/2$} (a)
;
\\end{tikzpicture}
"

```


Question
========
Considere uma cadeia de Markov de primeira ordem dada pelas seguintes probabilidades 
de transição entre estados:
$p(a|a) = \frac{1}{3}$, $p(b|a) = \frac{2}{3}$, $p(a|b) = \frac{1}{4}$, $p(c|b) = \frac{3}{4}$,
$p(b|c) = \frac{1}{2}$ e $p(a|c) = \frac{1}{2}$.

Determine a distribuição de estado estacionário e a taxa de entropia.

Answerlist
---------------
* $\mu_a = $
* $\mu_b = $
* $\mu_c = $
* taxa de entropia = 

Solution
========


a matriz de transição é dada por
$$
P = \begin{pmatrix} 
\frac{1}{3} & \frac{2}{3} & 0 \\
\frac{1}{4} & 0 & \frac{3}{4} \\
\frac{1}{2} & \frac{1}{2} & 0 
\end{pmatrix} .
$$


A cadeia de Markov é ilustrada abaixo:
\
```{r, echo = FALSE, results = "asis"}
include_tikz(cadeiamarkov, name = "cadeiamarkov", format = typ, markup = "markdown",
  library = c("automata", "positioning"),
  width = "5cm")
```

A distribuição de estado estacionário é tal que $\mathbf{\mu}^T P = \mathbf{\mu}^T$, com $\sum_i \mu_i = 1$.

$$
\begin{align}
\mathbf{\mu}^T P &= \mathbf{\mu}^T \\
\mathbf{\mu}^T (P-I) &= 0 \\
\mathbf{\mu}^T Q &= 0 
\end{align}
$$

Teremos aqui 
$$
Q = \begin{pmatrix} 
-\frac{2}{3} & \frac{2}{3} & 0 \\
\frac{1}{4}  & -1 & \frac{3}{4} \\
\frac{1}{2} & \frac{1}{2} & -1 
\end{pmatrix} .
$$

Note que, no sistema de equações acima, podemos incorporar a condição $\sum_i \mu_i = 1$ bastando
para tanto substituir uma das colunas da matriz $Q$ por uma coluna com uns e substituir
um dos zeros no vetor de zeros do lado direito da equação por um na posição respectiva.
Podemos, por exemplo, escolher a última coluna de $Q$ e assim teremos uma matriz 

$$
\tilde{Q} = \begin{pmatrix} 
-\frac{2}{3} & \frac{2}{3} & 1 \\
\frac{1}{4}  & -1 & 1 \\
\frac{1}{2} & \frac{1}{2} & 1 
\end{pmatrix} .
$$

e o novo sistema de equações será
$$
\mathbf{\mu}^T \tilde{Q} = (0, 0, 0, 1) ,
$$
e a solução poderá ser obtida pós-multiplicando pela matriz inversa de $\tilde{Q}$,
$$
\mathbf{\mu}^T = (0, 0, 0, 1) \tilde{Q}^{-1} .
$$

Calculando a inversa, encontramos
$$
\tilde{Q}^{-1} =
\begin{pmatrix} 
 -0.837209 & -0.093023 & 0.930233\\
 0.139535 & -0.651163 & 0.511628\\
 0.348837 &  0.372093 & 0.279070 
\end{pmatrix} ,
$$
e assim,
$$
\mathbf{\mu}^T = \left( \frac{15}{43}, \frac{16}{43}, \frac{12}{43} \right) =  (0.34884 \ 0.37209 \ 0.27907).
$$

Temos que
$$
\begin{align}
H(X_2|X_1 = a) &= H\left(\frac{1}{3}\right) \\
H(X_2|X_1 = b) &= H\left(\frac{1}{4}\right) \\
H(X_2|X_1 = c) &= H\left(\frac{1}{2}\right) 
\end{align}
$$

A taxa de entropia é dada por:
$$
H(\mathcal{X}) = H(X_2|X_1) = \frac{15}{43} H\left(\frac{1}{3}\right) + \frac{16}{43} H\left(\frac{1}{4}\right) + \frac{12}{43} H\left(\frac{1}{2}\right) = 0.9013.
$$

Answerlist
---------------
* 0.3488
* 0.3721
* 0.2791
* 0.9013

Meta-information
================
extype: cloze
exclozetype: num|num|num|num
exsolution: 0.3488|0.3721|0.2791|0.9013
exname: ex-markov4
extol: 0.01|0.01|0.01|0.01
expoints: 1|1|1|3

